【裁判字號】    99,審交簡上,20
【裁判日期】    990531
【裁判案由】    公共危險
【裁判全文】
臺灣士林地方法院刑事判決          99年度審交簡上字第20號
上  訴  人
即  被  告  乙○○
輔  佐  人  甲○○
上列上訴人即被告因公共危險案件，不服本院士林簡易庭民國99
年3 月2 日99年度士交簡字第141 號第一審刑事簡易判決（聲請
簡易判決處刑書案號：99年度偵字第1284號），提起上訴，本院
管轄之第二審合議庭判決如下：
    主  文
原判決撤銷。
乙○○服用酒類，不能安全駕駛動力交通工具而駕駛，處拘役伍
拾日，如易科罰金以新臺幣壹仟元折算壹日。
    事  實
一、乙○○前有2 次酒後駕車犯行，仍於民國98年12月22日晚上
    8 時許，在臺北市○○區○○街公司內與同事吃尾牙宴飲用
    高粱酒後，已達不能安全駕駛動力交通工具之狀態，猶仍於
    飲畢後晚上10時許，騎乘MCH-355 號機車返回臺北縣新店市
    ○○路○ 段146 號6 樓住處。嗣於同日晚上10時47分許，行
    經臺北市○○○路○ 段與東新街口，經警攔檢盤查而發現乙
    ○○身上有明顯酒味，乃當場對其進行酒精測試，而測得其
    呼氣中所含酒精濃度達每公升0.91毫克，始悉上情。
二、案經臺北市政府警察局南港分局移送臺灣士林地方法院檢察
    署檢察官偵查後聲請簡易判決處刑。
    理  由
一、公訴人、輔佐人及被告乙○○對於本判決所引用之下列各項
    證據方法之證據能力，於本院審理時均表示同意有證據能力
    ，本院審酌該等言詞陳述及書面陳述作成時之情況，並無不
    宜作為證據之情事，依刑事訴訟法第159 條之5 之規定，均
    認有證據能力，合先敘明。
二、上開犯罪事實，業據上訴人即被告乙○○迭於警詢、偵查及
    本院審理中供承不諱，並有酒精濃度測試紀錄表、生理協調
    平衡檢測紀錄表、刑法第185條之3案件測試觀察紀錄表及臺
    北市政府警察局舉發違反道路交通管理事件通知單各1 紙附
    卷可佐。被告上開任意性自白與事實相符，本件罪證明確，
    被告犯行洵堪認定，應依法論科。
三、核被告所為，係犯刑法第185 條之3 之醉態駕駛罪。原審認
    被告罪證明確，依法論處被告有期徒刑3 月，並諭知如易科
    罰金以新臺幣（下同）2,000 元折算1 日之折算標準，固非
    無見。然刑事審判之量刑，在於實現刑罰權之分配的正義，
    故法院對有罪之被告科刑，應符合罪刑相當原則，使罰當其
    罪，以契合人民之法律感情，此所以刑法第57條明定科刑時
    應審酌一切情狀，尤應注意該條所列各款情形，以為科刑輕
    重之標準，查本件被告前於90年及91年間雖已有2 次酒後駕
    車之公共危險前科，此有臺灣高等法院被告前案紀錄表1 份
    存卷可考，惟被告於91年犯後均無酒後駕車之犯罪紀錄，堪
    認被告前案犯後心存悔意，謹言慎行，本次僅係被告因參與
    公司尾牙，一時行樂而酒後失察所犯，且被告犯後均能坦承
    犯行，態度良好，亦當庭深表懊悔。另參被告之輔佐人甲○
    ○（曾於97年間被告在新店戒治所接受戒治時，擔任被告之
    教誨師）到庭所陳，被告本質良善，且經其感化薰育，業已
    遷過向善，故本件應屬一時失慮所致，原審量刑似有過重，
    或予被告服社會勞動之機會，更彰顯刑罰懲惡善化之立法精
    神，本院並慮及被告為家中經濟支柱，且上有年邁高堂仰賴
    其照顧，原審判決所量處之刑罰為有期徒刑3 月，並諭知如
    易科罰金以新臺幣2 千元折算1 日，無非係以被告前有2 次
    酒後駕車之公共危險前科而論，惟按刑法第185 條之3 之法
    定刑明定有期徒刑、拘役及罰金3 種，被告前2 次酒後駕車
    之公共危險前科均僅科以較輕之罰金刑，然就本件3 犯酒後
    駕車犯行，原審未考量次重於有期徒刑之拘役刑，反逕以有
    期徒刑論處，其刑罰之擇定是否符合比例原則，已難謂無疑
    議；另按刑法第41條第1 項規定：「犯最重本刑為5 年以下
    有期徒刑以下之刑之罪，而受6 個月以下有期徒刑或拘役之
    宣告者，得以新臺幣1 千元、2 千元或3 千元折算一日，易
    科罰金。但確因不執行所宣告之刑，難收矯正之效，或難以
    維持法秩序者，不在此限。」，易科罰金之折算標準亦有3
    種，原審未衡酌上情，就本件酒後駕車犯行逕以有期徒刑3
    月論處，並諭知易科罰金中第2 種即2,000 元折算1 日之折
    算標準，尚難認符合罪刑相當之原則，容有未洽。被告上訴
    意旨以原審諭知有期徒刑易科罰金之折算標準過重，請求撤
    銷更為適當合法之判決，為有理由，原判決當屬無可維持，
    應由本院予以撤銷改判。爰審酌被告前已有酒後駕車之公共
    危險前科，及服用酒類後呼氣酒精濃度達每公升0.91毫克，
    已達不能安全駕駛之程度，猶貿然騎乘機車上路，惟念其犯
    罪後能坦承犯行，尚深知悔悟，且犯後態度良好，犯罪所生
    損害尚屬輕微及其家庭生活經濟狀況等一切情狀，量處如主
    文第2 項所示之刑，並諭知易科罰金之折算標準，以資儆懲
    。
四、據上論斷，應依刑事訴訟法第455 條之1 第1 項、第3 項、
    第369 條第1 項前段、第364 條、第299 條第1 項前段，刑
    法第185 條之3 、第41條第1 項，刑法施行法第1 條之1 ，
    判決如主文。
本案經檢察官曾勁元到庭執行職務。
中    華    民    國    99    年    5     月    31    日
                刑事第一庭審判長法  官  洪英花
                                法  官  雷雯華
                                法  官  王沛雷
以上正本證明與原本無異。
本件不得上訴。
                                書記官  吳尚文
中    華    民    國    99    年    5     月    31    日
附錄論罪科刑法條：
刑法第185條之3
服用毒品、麻醉藥品、酒類或其他相類之物，不能安全駕駛動力
交通工具而駕駛者，處 1年以下有期徒刑、拘役或科或併科15萬
元以下罰金。

司法院資訊處製作；財團法人民間司法改革基金會備份。
